臺灣苗栗地方法院民事判決　　　　　　　　100年度婚字第3號
原　　　告　許鈞寶
被　　　告　林月梅
上列當事人間請求確認婚姻無效事件，本院於民國100 年6 月23
日言詞辯論終結，判決如下：
    主  文
確認兩造間之婚姻無效。
訴訟費用由被告負擔。
    事實及理由
一、原告起訴主張：被告為大陸地區人士，原告明知大陸地區人
    民非經我主管機關許可，不得進入臺灣地區，竟接受訴外人
    蕭文芳之邀約，由蕭文芳給付原告新台幣（下同）5 萬元之
    對價，使原告於民國91年11月5 日與意圖來台工作之被告在
    大陸地區福建省民政局辦理虛偽之結婚登記，並於同年11月
    6 日取得福建省福州市公證處核發之結婚證明書。嗣後原告
    即執結婚證明書及財團法人海峽交流基金會所核發之證明書
    ，向苗栗縣頭份鎮戶政事務所申請辦理結婚之戶籍登記，俾
    使被告得以探親名義申請進入臺灣地區。惟兩造間為假結婚
    ，完全無結婚真意，僅見面辦理結婚手續，從未同居，其後
    原告因本件違反臺灣地區與大陸地區人民關係條例案件，亦
    經判處有期徒刑4 月確定。是兩造並無結婚之意思，欠缺法
    律行為之成立要件，兩造婚姻關係應為無效，為此訴請確認
    兩造婚姻關係無效。
二、被告未於言詞辯論期日到場，亦未提出書狀作何聲明及陳述
    。
三、查原告主張之事實，業據其提出戶籍謄本、本院99年度訴字
    第822 號判決書、臺灣苗栗地方法院檢察署99年度偵字第50
    63號起訴書、被告常住人口登記卡、結婚證書、中華人民共
    和國福建省福州市公證處公證書、財團法人海峽交流基金會
    證明書為證，且經本院調閱前開卷宗核閱無誤，另經本院向
    內政部入出國及移民署查詢被告之入出境紀錄，被告因逾期
    停留及非法工作於94年1 月5 日強制出境，依大陸地區人民
    進入臺灣地區許可辦法，得自出境之日起算5 年，不予許可
    申請來台，有該署100 年3 月9 日函文在卷可憑。被告既未
    到庭爭執，復未提出書狀作任何聲明或陳述，自堪信原告之
    主張為真實。
四、按臺灣地區與大陸地區人民，結婚之方式及其他要件，依行
    為地之規定，臺灣地區與大陸地區人民關係條例第52條第1
    項定有明文。次按結婚必須男女雙方完全自願，不許任何一
    方對他方加以強迫或任何第三者加以干涉，大陸婚姻法第5
    條定有明文。準此以言，結婚，須當事人間有結婚之合意。
    倘當事人間欠缺結婚意思，即難謂結婚已合法成立。本件兩
    造係為使被告以假結婚之方式進入臺灣地區，而於91年11月
    5 日間在大陸地區為假結婚，已如前述，足認兩造並無結婚
    之真意，依上述規定，兩造之結婚不符行為地法律規定之要
    件，自屬無效。從而，原告請求確認兩造間之婚姻無效，為
    有理由，應予准許。
五、據上論結，本件原告之訴為有理由，依民事訴訟法第385 條
    第1 項前段、第78條，判決如主文。
中    華    民    國   100    年    7     月    7     日
                  家事法庭法官  法  官  曾明玉
以上正本係照原本作成。
如對本判決上訴，須於判決送達後20日之不變期間內，向本院提
出上訴狀。如委任律師提起上訴者，應一併繳納上訴審裁判費。
中    華    民    國   100    年    7     月    7     日
                                書記官  黃惠雯